【裁判字號】    98,交聲,479
【裁判日期】    980515
【裁判案由】    聲明異議
【裁判全文】
臺灣彰化地方法院交通事件裁定         98年度交聲字第479號
                                     98年度交聲字第481號
                                     98年度交聲字第483號
                                     98年度交聲字第484號
                                     98年度交聲字第485號
                                     98年度交聲字第486號
                                     98年度交聲字第487號
                                     98年度交聲字第488號
                                     98年度交聲字第489號
原處分機關  交通部公路總局臺中區監理所彰化監理站
異  議  人  甲○○
即受處分人
上列異議人即受處分人因違反道路交通管理處罰條例案件，對於
交通部公部總局臺中區監理所彰化監理站於中華民國98年4月7日
所為之處分（彰監四字第裁64-HD0000000號裁決書），及98年3
月24日所為之處分（彰監四字第裁64-1G0000000號、64-1G00000
00號裁決書），及98年3月17日所為之處分（彰監四字第裁64-1G
0000000號、64-1G0000000號、64-1G0000000號、64-1G0000000
號、64-1G0000000號裁決書），及98年3月10日所為之處分（彰
監四字第裁64-1G0000000號裁決書），聲明異議，本院裁定如下
：
    主  文
原處分均撤銷。
甲○○均不罰。
    理  由
一、原處分機關略以：異議人即受處人甲○○（下稱受處分人）
    所有車牌號碼6616-NF號自用小客車，於如附表所示之時間
    、地點，有如附表所示之違規事實，爰分別依道路交通管理
    處罰條例第43條第1項第2款、第43條第4項、第56條第2項之
    規定於如附表所示之時間裁處受處分人如附表所示之裁罰，
    原處分並無不合等語。
二、聲明異議意旨略以：受處分人所有前開車輛業經他人複製車
    牌並掛於他人車輛，受處分人並因該他人車輛曾遭用為作案
    工具而至警局製作筆錄，2車輛之後燈、排氣管、右後方向
    燈標誌等3處有所不同；且受處分人平常利用所有前開車輛
    通勤，然如附表所示之違規時間，受處分人均為上班日而無
    從於如附表所示之地點違規，請准撤銷原處分等語。
三、按法院受理交通事件，準用刑事訴訟法之規定，道路交通管
    理處罰條例第89條前段定有明文。而按犯罪事實應依證據認
    定，無證據不得認定犯罪事實，刑事訴訟法第154條第2項亦
    定有明文。又認定不利於被告之事實，須依積極證據，苟積
    極證據不足為不利於被告事實之認定時，即應為有利於被告
    之認定，更不必有何有利之證據；認定犯罪事實所憑之證據
    ，雖不以直接證據為限，間接證據亦包括在內，然而無論直
    接或間接證據，其為訴訟上之證明，須於通常一般之人均不
    致有所懷疑，而得確信為真實之程度者，始得據為有罪之認
    定，若其關於被告是否犯罪之證明未能達此程度，而有合理
    性懷疑之存在，致使無從形成有罪之確信，根據「罪證有疑
    ，利於被告」之證據法則，即不得遽為不利於被告之認定（
    最高法院30年上字第816號、76年臺上字第4986號判例意旨
    參照）。基此，法院於受理違反道路交通管理處罰條例案件
    時，亦應有其適用；易言之，法院於踐行完調查證據之程序
    後，為事實之認定時，如就原處分機關所認定之行為人違規
    事實仍有合理之懷疑，而無法達到確信行為人確有該當於道
    路交通管理處罰條例各該處罰條文之構成要件事實時，即應
    依刑事訴訟上之待證事實「倘有懷疑，則從被告之利益作解
    釋」之證據法則，作對受處分人有利之認定。
四、本件原處分機關無非係以臺中縣警察局及臺中市政府所製發
    之舉發通知單、採證照片等為裁處之論據，惟受處分人甲○
    ○堅決否認有何違規情事，並以前詞置辯。經查：
(一)懸掛6616-NF號車牌之自用小客車，於如附表所示之時間、
    地點，因如附表所示之違規事實，分別經臺中縣警察局及臺
    中市政府逕行舉發，並由原處分機關為如附表所示之裁決等
    情，有臺中縣警察局舉發違反道路交通事件管理通知單1份
    、臺中市政府舉發違反道路交通事件管理通知單8份、臺中
    市政府送達證書8份、原處分機關如附表所示裁決書、送達
    證書及採證照片等件在卷可稽，且為受處分人所不爭執，應
    堪認定。
(二)惟查，臺中市警察局第二分局員警因偵辦王崇吉所有車牌號
    碼6939-HP號自用小客車於97年7月4日至5日間失竊案件，經
    調閱失竊地點即臺中市○○街251號附近監視器畫面，發現
    該失竊車輛均係尾隨另輛懸掛6616-NF號車牌車輛行進，而
    通知受處分人到案說明，並由受處分人將其所有車輛拍照與
    監視器翻拍畫面比對後，發現2輛車於排氣管數量、後車燈
    罩下方標誌、後車燈罩款式均有所不同，而研判涉案車輛應
    為偽造6616-NF號車牌之「AB車」等情，業據受處分人供明
    在卷，並有臺中市警察局第二分局98年5月4日中分二警偵字
    第0980013258號函附之偵查報告、地圖、王崇吉警詢筆錄、
    臺中市警察局車輛協尋電腦輸入單、簽呈、受處分人警詢筆
    錄、受處分人所有車輛照片、監視器翻拍畫面、車籍查詢-
    基本資料詳細畫面及比對照片等件在卷可稽，足見受處分人
    所有前開車輛（廠牌：日產、黑色，排汽量1995）之車牌確
    曾經人複製後懸掛於同型色之車輛。
(三)是本件應予審究者，即為如附表所示之違規事實究是否為受
    處分人駕駛其所有前開車輛所為。經查：由如附表編號1
    所示之時間、地點所拍攝之採證照片觀之，違規車輛之排氣
    管數量為2、後車燈罩下方有1橢圓標誌，均清晰可見與受處
    分人所有車輛有所不同，而同於前開「AB車」，有採證照片
    及臺中縣警察局98年4月14日中縣警交字第0980005685號函
    附卷可憑，足見該次違規車輛確非受處分人所有前開車輛。
    就於如附表編號2至9所示之違規行為，因皆係停車未依規
    定繳費，自無採證照片附卷，惟此部分違規時間均集中於97
    年4月25日至5月9日，停車地點則均於臺中市○○路或東興
    路附近，而受處分人為彰化憲兵隊上校，負責案件偵辦及情
    報管理，從小除至臺北就讀憲兵學校外，求學過程均於彰化
    ，而工作上情報及線民亦均在彰化境內，平常除至位於臺中
    市干城附近之指揮部開會外，並不會到臺中等情，業據受處
    分人供明在卷，是與受處分人平日生活地緣關係已有差異。
    反觀如附表編號1之超速違規及因逾期業經告訴人撤回聲明
    異議之彰監四字第裁64-GP0000000號（在禁止臨時停車處所
    停車）、64-G8H086245號（併排停車）等處分，違規地點不
    但均於臺中，且由採證照片亦清晰可見係前開「AB車」所為
    ，有此部分裁決書及採證照片附卷可憑，益徵前開「AB車」
    活動範圍集中於臺中縣市，則此部分於臺中市區停車未予繳
    費之違規事實，是否為受處分人所為即有所疑。此外，其中
    如附表編號2、5、8、9所示之時間，受處分人皆駕駛其所有
    前開車輛至彰化憲兵隊營區上班，負責憲兵隊值星或參與莒
    光課並進行值星交接等情，業據受處分人供明在卷，核與休
    假管制表記載相符，而前開「AB車」於97年7月7日因併排停
    車之違規，經臺中市警察局拖吊至保管場後，受處分人即未
    曾再因交通違規收受通知，亦有違規查詢報表可資為憑。均
    足合理懷疑此部分違規事實均為前開「AB車」所為。又衡諸
    目前國內汽車竊案及偽造、變造車牌猖獗，竊車後將原車牌
    掛至他車，或車牌偽造、變造成相似字母、數字，甚至找尋
    與原車牌之車種、車型、顏色相同之汽、機車，加以偽造，
    以避免警方查緝之情形，時有所聞，而前開「AB車」懸掛偽
    造受處分人前開車號之車牌於同型、同顏色之車輛，業經前
    開認定，是受處分人是否為如附表所示違規車輛之駕駛人而
    有前述違規，尚有疑義。則受處分人是否為如附表所示違規
    事實，即有合理懷疑存在，根據「罪證有疑，利於被告」之
    證據法則，即應為受處分人有利之認定，自難單憑原舉發機
    關上開所指情節，即遽認受處人確有如附表所示違規之事實
    ，原處分機關未及詳查，徒憑舉發機關之舉發，即對受處分
    人為首揭之處分，難認適法，爰撤銷原處分，依法為受處分
    人不罰之諭知。
六、據上論結，應依道路交通管理處罰條例第87條第2項、道路
    交通案件處理辦法第20條前段，裁定如主文。
中    華    民    國    98    年    5     月    15    日
                 交通法庭    法  官  蔡家瑜
以上正本證明與原本無異。
如不服本裁定，應於裁定送達後五日內向本院提出抗告狀 (須附
繕本 )。
中    華    民    國    98    年    5     月    15    日
                             書記官  陳秀鳳
附表
┌─┬───────┬────────┬──────┬──────┬──────────────┬─────────┐
│編│    案號      │   裁決書       │  違規日期  │  違規地點  │        違規事實            │       裁罰       │
│號│              │（彰監四字第裁）│            │            │                            │    （新臺幣）    │
├─┼───────┼────────┼──────┼──────┼──────────────┼─────────┤
│1 │98年度交聲字第│64-HD0000000    │97年6月21日 │臺中縣神岡鄉│行車速度，超過規定之最高時速│罰鍰2萬4000元，吊 │
│  │479號         │                │凌晨1時40分 │民生路122號 │80公里以上未滿100公里。     │扣汽車牌照3個月， │
│  │              │                │            │            │駕駛人行車速度超過規定之最高│施以道安講習。    │
│  │              │                │            │            │時速60公里以上（處車主）。  │                  │
├─┼───────┼────────┼──────┼──────┼──────────────┼─────────┤
│2 │98年度交聲字第│64-1G0000000    │97年5月9日  │臺中市○○路○○道路收費停車處所停車經催繳│罰鍰300元         │
│  │481號         │                │下午5時3分  │            │不依規定繳費                │                  │
├─┼───────┼────────┼──────┼──────┼──────────────┼─────────┤
│3 │98年度交聲字第│64-1G0000000    │97年5月5日  │臺中市○○路○○道路收費停車處所停車經催繳│罰鍰300元         │
│  │483號         │                │上午8時3分  │            │不依規定繳費                │                  │
├─┼───────┼────────┼──────┼──────┼──────────────┼─────────┤
│4 │98年度交聲字第│64-1G0000000    │97年5月3日  │臺中市○○路○○道路收費停車處所停車經催繳│罰鍰300元         │
│  │484號         │                │上午8時2分  │            │不依規定繳費                │                  │
├─┼───────┼────────┼──────┼──────┼──────────────┼─────────┤
│5 │98年度交聲字第│64-1G0000000    │97年5月1日  │臺中市○○路○○道路收費停車處所停車經催繳│罰鍰300元         │
│  │485號         │                │下午1時33分 │            │不依規定繳費                │                  │
├─┼───────┼────────┼──────┼──────┼──────────────┼─────────┤
│6 │98年度交聲字第│64-1G0000000    │97年4月30日 │臺中市○○路○○道路收費停車處所停車經催繳│罰鍰300元         │
│  │486號         │                │上午8時2分  │            │不依規定繳費                │                  │
├─┼───────┼────────┼──────┼──────┼──────────────┼─────────┤
│7 │98年度交聲字第│64-1G0000000    │97年4月29日 │臺中市○○路○○道路收費停車處所停車經催繳│罰鍰300元         │
│  │487號         │                │上午9時23分 │            │不依規定繳費                │                  │
├─┼───────┼────────┼──────┼──────┼──────────────┼─────────┤
│8 │98年度交聲字第│64-1G0000000    │97年4月26日 │臺中市○○路○○道路收費停車處所停車經催繳│罰鍰300元         │
│  │488號         │                │上午8時4分  │            │不依規定繳費                │                  │
├─┼───────┼────────┼──────┼──────┼──────────────┼─────────┤
│9 │98年度交聲字第│64-1G0000000    │97年4月25日 │臺中市○○路○○道路收費停車處所停車經催繳│罰鍰300元         │
│  │489號         │                │下午5時31分 │            │不依規定繳費                │                  │
└─┴───────┴────────┴──────┴──────┴──────────────┴─────────┘


司法院資訊處製作；財團法人民間司法改革基金會備份。
